【裁判字號】    92,交上易,16
【裁判日期】    920212
【裁判案由】    過失致死
【裁判全文】
臺灣高等法院高雄分院刑事判決                    九十二年度交上易字第一六號
      上  訴  人  台灣高雄地方法院檢察署檢察官
      被      告  甲○○  男  .
右上訴人因被告過失致死案件，不服臺灣高雄地方法院九十一年度交易字第二五六號
中華民國九十一年十月三十一日第一審判決（起訴案號：臺灣高雄地方法院檢察署九
十年度偵字第一七八八四號），提起上訴，本院判決如左：
    主  文
上訴駁回。
    事  實
一、甲○○為領有自小客車駕駛執照之人，於民國九十年九月二十二日下午四時十八
    分許，駕駛車牌號碼ＺＦ－三二一二號自用小客車，沿高雄縣岡山鎮○○里○○
    路由西向東方向行駛，途經岡燕路程香加油站前，本應注意行車速度應依標誌之
    規定，而該路段之行車速限標示為四十公里，且應注意車前狀況，隨時採取必要
    之安全措施，以避免危險之發生，而依當時之天候晴、日間光線良好、縣道道路
    路面乾燥、無缺陷、亦無障礙物，並無不能注意之情事，竟疏於注意車前狀況，
    且以時速五十餘公里之速度超速行駛。適有陳月蓉騎乘ＪＴＹ－五九一號機車自
    程香加油站離開，由南向北自該路段雙黃線缺口可穿越處橫越該路，亦疏未注意
    來往車輛，甲○○見狀閃避不及，致其所駕之自小客車撞及陳月蓉，陳女因而受
    有腦挫傷、顱內出血、大腿及小腿骨折等傷害，經送高雄長庚醫院急救後，仍於
    同日（二十二日）下午七時五十五分不治死亡。甲○○於肇事後犯罪未被發覺前
    ，即向前來車禍現場處理之員警坦承肇事進而接受裁判。
二、案經高雄縣警察局岡山分局報請台灣高雄地方法院檢察署檢察官偵查起訴。
    理  由
一、訊據被告甲○○雖對於右揭時、地駕駛車輛肇事，致被害人陳月蓉受有「腦挫傷
    、顱內出血、左大腿小腿骨折」等傷害，經送醫急救後，仍不治死亡之事實均供
    承不諱，然否認對於本件車禍之發生有過失，辯稱：我當時行駛於內測車道，外
    側有一廂型車擋住，故無法看見自程香加油站出來之被害人，又被害人應於前方
    有號誌路口處待轉而未為之，應有過失等語。
二、經查：
（一）前開犯罪事實，業據證人即加油站員工蘇家逸於原審審理時證稱：「我在加油
      站工作，我替被害人加完油後，他一出去就被一輛銀色的自小客車撞到，被害
      人似乎有看到對方的來車而停下來，但是對方的車速很快，就撞上了。」、「
      （當時被害人如何離開現場？）左側往缺口的方向，也就是在該處發生車禍。
      」之語屬實（見原審卷第二十一頁），另證人即至現場處理本件事故之員警盧
      明印於原審審理時亦證稱：「被告所駕自小客車停在對向車道，擋風玻璃、右
      側車體均有受損，地點如照片所示的，機車前輪已與車體分離。」、「（據所
      繪製的現場圖，雙黃線在加油站是否有缺口？）是。」、「（依規定行人及車
      輛是否可於此處右轉？）可以。」、「（據現場前後的路口，轉彎的設計是否
      為二階段轉彎？）該地並沒有設計機車待轉區。」等語（見原審卷第二十頁、
      第三十九頁），本件案發地點岡山鎮○○路於程香加油站出口處之分向限制線
      既設置有缺口，被害人得於該處穿越馬路，而被告指被害人應至前方路口為二
      階段迴轉，應屬誤會。又被害人既係一出加油站即為被告所駕駛之自小客車撞
      及，且車禍發生之地點在被告行進方向之快車道上，車損之程度並非輕微，加
      以被告於警訊中亦自承當時是以五十餘公里之時速行進，是其陳稱當時慢車道
      上有另一廂型車之情即便屬實，然以被害人能順利穿越該廂型車未為該箱型車
      所撞及，其穿越馬路之時，與二車之間應該均有相當之距離，從而，被告之所
      以閃避未及，應係其超速行駛，以致未及注意車前之狀況所致。
（二）按行車速度，依標誌之規定；次按汽車行駛時，駕駛人應注意車前狀況，並隨
      時採取必要之安全措施，以避免危險之發生，道路交通安全規則第九十三條第
      一項及第九十四條第三項分別定有明文。查被告於右揭時地駕車，本應注意上
      開規定，且依當時情形，又無不能注意之情形，竟疏未注意車前狀況，且以時
      速五十公里以上之速度超速行駛，因而肇事導致被害人死亡，其有過失，已甚
      明顯。且本件經原審送請台灣省高屏澎區車輛行車事故鑑定委員會鑑定結果，
      亦認：「陳月蓉雙駕駛重型機車起駛穿越道路未注意來往車輛為肇事主因。甲
      ○○駕駛自小客未減速注意車前狀況為肇事次因。」，亦為相同之認定，有該
      鑑定委員會九十一年七月十九日高屏澎鑑字第九一一一四六號函暨所附鑑定意
      見書乙份在原審卷第六頁至第八頁足憑。
（三）又被害人陳月蓉確因本件交通事故，因而受有腦挫傷、顱內出血、大腿及小腿
      骨折等傷害，經送醫急救後，仍不治死亡，業經台灣高雄地方法院檢察署檢察
      官督同法醫師相驗明確，並製有相驗屍體證明書、驗斷書及勘驗筆錄在卷足憑
      ，此外，復有高雄縣警察局道路交通事故調查報告表、現場照片六張及診斷證
      明書乙紙附卷可稽，可見被害人之死亡結果與被告之過失行為間並有相當因果
      關係。雖按車輛起步前應顯示方向燈，注意前後左右有無障礙或車輛行人，並
      應讓行進中之車輛行人優先通行，道路交通安全規則第八十九條第六款亦定有
      明文。本件被害人橫越上開道路時，因疏未注意往來車輛，致遭被告所駕駛之
      自小客車撞及，足認就本件車禍事故之發生亦與有過失，然不能據此而解免被
      告之過失刑責，附此說明。
（四）綜上所述，足見被告所辯其無過失等語，顯係卸責之詞，不足採信。本件事證
      明確，被告過失致死犯行，堪以認定。
三、核被告甲○○所為，係犯刑法第二百七十六條第一項之過失致人於死罪。而被告
    於肇事後犯罪未被發覺前，即向現場處理警員盧明印自首坦承肇事，並接受調查
    與裁判，業據證人即到場處理事故警員盧明印於原審到庭證述：本件係我前往現
    場處理，到達現場時，被告即主動坦承其肇事等語屬實（見原審卷第二十頁、第
    三十九頁），係對於未經發覺之犯罪自首而接受裁判，應依刑法第六十二條前段
    規定，減輕其刑。
四、原審以被告罪證明確，因予適用刑法第二百七十六條第一項、第四十一條第一項
    、第六十二條前段，罰金罰鍰提高標準條例第一條前段、第二條之規定，並審酌
    被告之品行，因一時疏於注意前揭道路交通安全規則之規定，終至肇事致人於死
    ，造成無可挽救之遺憾，並使被害人家屬痛失至親，惟念及被告為肇事次因，過
    失程度較輕，被害人對於本件車禍之發生亦有上開過失，且為肇事主因及犯後態
    度等一切情狀，量處有期徒刑六月，並諭知如易科罰金之折算標準，認事用法核
    無違誤，所處之刑亦屬適當。檢察官上訴意旨，以本件係經證人蘇嘉逸報警查獲
    ，原審認被告係自首已有未合，又被告係超速行駛未注意車前狀況而肇事，肇事
    後又未與被害人和解，且未賠償分文，原審僅量處被告有期徒刑六月，尚嫌過輕
    為由，指摘原判決不當云云。然查被告係自首等情，已據證人即到場處理事故警
    員盧明印於原審到庭證述屬實（見原審卷第二十頁、第三十九頁），且被告並非
    無與被害人家屬和解之誠意，實因雙方之價額差距太大，以致無法達成和解，參
    以刑法第二百七十六條第一項過失致死罪之法定刑為二年以下有期徒刑、拘役或
    二千元以下罰金，且被告於本件事故為肇事次因，原審判處被告有期徒刑六月，
    量刑難謂過輕，並無不當。檢察官上訴，為無理由，應予駁回。
據上論斷，應依刑事訴訟法第三百六十八條，判決如主文。
本案經檢察官方娜蓉到庭執行職務。
中    華    民    國  九十二      年      二      月     十二   日
                              臺灣高等法院高雄分院刑事第二庭
                                  審判長法官  林正雄
                                        法官  趙家光
                                        法官  黃壽燕
右正本證明與原本無異。
不得上訴。
                                  法院書記官  黃富美
中    華    民    國      九十二      年      二      月    十二    日
附錄本判決論罪科刑法條：
刑法第二百七十六條第一項：
  因過失致人於死者，處二年以下有期徒刑、拘役或二千元以下罰金。


司法院資訊處製作；財團法人民間司法改革基金會備份。
